【裁判字號】    91,訴,1151
【裁判日期】    920725
【裁判案由】    偽造文書等
【裁判全文】
臺灣板橋地方法院刑事判決                        九十一年度訴字第一一五一號
    公  訴  人  臺灣板橋地方法院檢察署檢察官
    被      告  丁○○
                甲○○
    共      同
    選任辯護人  林茂松律師
右列被告因偽造文書等案件，經檢察官提起公訴 (九十年度偵字第一二一二八號、九
十一年度偵字第四五０二號、第八六七一號)，本院判決如左：
    主  文
丁○○行使偽造私文書，足以生損害於他人，處有期徒刑陸月，如易科罰金，以參佰
元折算壹日；房屋簽讓協議書上偽造之「黃穩軒」署押（指印）壹枚均沒收。
甲○○無罪。
    事  實
一、丁○○與甲○○係以買賣法院拍賣房屋為業之人，民國九十年七月九日二人共同
    以甲○○之名義拍得門牌號碼為台北縣永和市○○路○段一巷十一號五樓及其上
    六樓增建物房地之所有權，丁○○因受不知情之甲○○之委託處理房屋點交遷讓
    事宜，雖明知前開拍得之房屋，其上之黃穩軒之租賃權尚未確定除去，且尚未點
    交。惟為求早日將前開拍得之房屋裝潢後出售，竟於九十年七月十二日由丁○○
    在臺北縣中和市○○○路一０七巷四號五樓偽造黃穩軒之署押及指印而偽造立協
    議書人為黃穩軒之房屋遷讓協議書，嗣於九十年七月十四日無故侵入前開房屋，
    將其內黃穩軒及乙○○之傢俱、冰箱、冷氣加以毀損並搬離，以便開始進行裝潢
    之工程。於前開搬遷期間，為黃穩軒之妻乙○○發現上情，出面阻止，丁○○即
    行使前開偽造之房屋遷讓協議書出示予乙○○，向乙○○表示已與黃穩軒簽立房
    屋遷讓協議書，足以生損害於黃穩軒及乙○○。惟因當時黃穩軒人不在國內，不
    可能與丁○○簽立前揭房屋遷讓協議書，乙○○乃報警處理。
二、案經黃穩軒及乙○○訴由台北縣政府警察局永和分局報請臺灣板橋地方法院檢察
    署檢察官偵查起訴。
    理  由
壹、有罪部分：
一、訊據被告丁○○矢口否認犯行，辯稱：前揭房屋係甲○○標得，其上租賃關係業
    經法院除去，告訴人是查封前無權佔有，伊於法院發給權利移轉證書原始取得系
    爭房屋後，為維護法益之正當行為，均屬適法，無損害他人之犯意，因甲○○委
    託伊與房屋現住人黃穩軒進行房屋點交之協商事宜，伊乃於前揭房屋之門板上貼
    上記有辛○○代書電話之紙條，黃穩軒即循伊所留下之辛○○電話主動與辛○○
    代書聯繫，洽商房屋遷讓事宜，而於九十年七月十二日由伊代表甲○○與黃穩軒
    在前揭房屋處簽訂房屋遷讓協議書，黃穩軒除在協議書末落款簽名，加蓋指印外
    ，並出示其本人身分證證明其係現住人黃穩軒，伊審視其相片無誤後，始與黃穩
    軒簽約，並先給付黃穩軒五萬元，嗣黃穩軒表示欲於九十年七月十四日提前遷離
    ，乃以電話通知辛○○代書前去點交，黃穩軒大約於下午四時許搬遷完畢，當場
    仍剩餘一些廢棄物未清理，伊始僱請貨車前來運走剩餘之廢棄物，當時有個冰箱
    ，告訴人還賣給對面之太太，伊並因此自原尚應給付黃穩軒之四萬元中扣下一萬
    元，黃穩軒係通緝犯雖然不可能以合法管道入國，仍可能經由蛇頭接引偷渡入台
    ，且黃穩軒曾經改名後又換證一次，有多張身分證，一張在告訴人處不足為奇，
    且黃穩軒因係通緝犯，當然不肯交付身分證影印，況依常理，豈有明知收款人非
    有權利人，而仍無端給付八萬元之理，益見本案立協議書與搬運廢棄物之時，黃
    穩軒應在國內，否則何能於告訴人告訴時即交付委託書，惟於搬遷中竟遭乙○○
    阻止，並提出告訴，伊至今仍不得其解云云。經查：
    (1)右揭事實，業據告訴人乙○○指訴被告丁○○未經同意擅自開鎖侵入告訴人之
      屋內，並叫搬家公司搬走屋內傢俱，告訴人之夫黃穩軒亦不在國內，被告丁○○提出之房屋遷讓協議書顯然是偽造等語綦詳，且有搬遷房屋協議書、房屋租
      賃協議書、離婚協議書、台灣板橋地方法院民事執行處通知、委託書、台灣板
      橋地方法院不動產權利移轉證明書、中華人民共和國廣東省汕頭市公證處證明
      書等件影本及照片十三張附卷可稽。
    (2)再查，被告丁○○於本院調查時先辯稱：壬○○即告訴人之子是當天下午三點
      多搬家時即在現場等語。於本院審理時復改稱：是晚上八點多壬○○才與他媽
      媽一起出來的等語。前後不一，難以遽信。且證人即當天前往搬家之工人庚○○於本院調查證稱：九十一年七月十四日受僱於丁○○，應該是丁○○開的鑰
      匙，鑰匙是從哪裡來的我不知道，這都是他跟我爸爸接洽搬運的事，搬運傢俱
      時去現場時只有丁○○一個人，到了後來晚上才有一群人及警察在樓下，丁○○叫我們以廢物處理丟掉，那些東西中有的已經損壞，所以我們就全部以廢物
      來清理，這是丁○○這樣交代的，當天去搬是下午五點多，到凌晨快三點，之
      前我並沒有去搬過，我當天去搬時只看見丁○○，並沒有看見有其他人，也沒
      有看過甲○○這個人，我們去搬之前並沒有其他車子去搬東西，我們去到現場
      ，是丁○○開的門，他說哪些要搬，哪些要搬，裡面我看到的是舊傢俱。丁○○說要以廢棄物清理場處理。我們就遵照指示，當天除了我們，還有我伯父，
      一共有五人，開兩輛車，剛開始一部，後來到了七點多又來了一部等語歷歷在
      卷。另證人己○○亦證稱：因為告訴人之先生常去我那邊理髮，我下班後九點
      多，十點左右，正好要關鐵門時抬頭一看，就看見對面有人在搬東西，我想覺
      得很奇怪，因為我們是鄰居所以我才打電話通知他們，打完電話我就下班走了
      等語明確。另證人戊○○復證稱：當時看到工人在搬冰箱，把冰箱丟在樓下，
      那工人說那個是壞的不要，我就請他以兩百元搬到我家，我也發現真的不能用
      ，後來我花了一千七百元修理冰箱等語明確（詳參本院卷第一０六頁、第一九
      三頁、第二三四頁至第二三六頁）。是被告辯稱：之前告訴人黃穩軒已搬過東
      西，告訴人之子有在現場，告訴人乙○○還把冰箱賣給他人等語顯不足採信。
    (3)復查，證人即當時出面處理之警員癸○○於本院調查時證稱：九十年七月十四
      日我是巡邏的勤務，接獲乙○○報案，奉旨到現場是成功路二段九號去處理，
      我在現場看見乙○○及丁○○都在場，丁○○提出一些經過乙○○先生黃穩軒
      同意的類似法拍屋單據文書，當時雙方都各執一詞，現場有看見兩台車，車上
      堆滿了一些舊傢俱、木板等，後來我們帶他們回派出所，交由受理案件的備勤
      組處理，我又繼續巡邏，其他我並不知道，卡車司機我也不知道是誰，卡車的
      東西當時我離開之前還有在，當時確係有住對面的人講有向搬家工人買冰箱，
      當時是沒看到是否有請人開門鎖等語。證人丙○○亦證稱：本來是我同事去處
      理，後來同事帶回來換我接辦，我處理的是製作筆錄，因為當初告訴人說他老
      公都不在國內，怎麼會有一份他老公出具的契約書，可以讓人家搬家裡的東西
      ，我們就是處理製作這份筆錄，至於車上的東西我當時看見塑膠袋包起來，裡
      面是什麼東西看不出來，且時間也蠻晚的，告訴人是爭執裡面有票據，有貴重
      的東西，他要告侵占等，我們看車上有些好像只是一些傢俱，並沒有查證確實
      有哪些東西，當時看車上都是舊傢俱，並沒有什麼臭氣薰人的情形等語綦詳（
      詳參本院卷第九十九頁、第一００頁、第一一三頁。是被告辯稱：屋內均係不
      要之廢棄物，垃圾，臭氣薰人等語亦不足採信。
    (4)次查，被告提出之房屋遷讓協議書其上雖有黃穩軒之簽名，且證人辛○○雖證
      稱：搬東西時告訴人之兒子在場，上開屋子拍定後，伊有貼紙條留電話，後來
      屋主黃穩軒有與伊聯絡，有看身分證但沒有留影本，並於當天簽訂協議書，搬
      家當天黃穩軒有於下午三、四點，在屋內等我們，搬東西時告訴人之兒子在場
      等語，惟其上開證詞與證人即前往搬家之工人庚○○所證之情不符，亦與被告
      丁○○所證告訴人之子係晚上八點多與他媽媽一起來等語齟齬，是證人辛○○
      所證顯與事實不符，難以憑信，再上開協議書上黃穩軒之簽名，其筆跡與告訴
      人所提出之委託書及本院執行處執行（勘測）筆錄其上在場人黃穩軒之筆跡，
      筆順，運筆特性，筆跡特徵明顯不同，顯非同一人所為，另其上所按指印經本
      院送鑑驗，內政部警政署刑事警察局以指紋特徵比對法鑑驗結果：房屋簽讓協
      議書上之黃穩軒名下指紋係指尖紋，與存檔之黃海成（已改名黃穩軒）之指紋
      為三面印指紋，二者指紋印部位不同、無法比鑑等情。亦有內政部警政署刑事
      警察局刑紋字第０九一０二四三八六二號鑑驗書存卷可稽。況黃穩軒於八十九
      年十月二十三日出境後，迄九十年十月三日止均未入境，有內政部警政署入出
      境管理局九十年十月三日（九十）境信宋字第０六三００一號函及所附之出入
      境紀錄附卷可稽，被告丁○○所指與黃穩軒簽訂房屋遷讓協議書之九十年七月
      十二日黃穩軒不在國內，自不可能於上址與其簽訂上開房屋遷讓協議書，被告
      丁○○雖提出伊弟陳池文之台北縣中和地區農會帳戶影本，惟前揭帳戶影本於
      九十年七月十二日固有提領九萬元之紀錄，然並未有何簽收之記錄，無從證明
      確有給付黃穩軒，且以被告丁○○身為專業法拍屋之人並有代書協助，竟未留
      下黃穩軒之身分證影本，簽讓契約書上又以指尖紋按印，一眼望之即不清晰，
      亦與其本身所從事之專業及辛○○代書之專業所應為之行為，難認契合，苟其
      真有與該名自稱黃穩軒之人簽訂上開之房屋遷讓協議書，實無可能不留下其身
      分證件影本，請其簽收搬遷費並注意所按捺之指紋是否清晰，以利事後鑑定等
      情，本院並依職權將被告丁○○、證人辛○○送法務部調查局測謊，以控制問
      題法、混合問題法為測謊方法，測謊結果丁○○稱：其曾與黃穩軒簽署協議書
      ，其曾交付黃穩軒八萬元。辛○○稱：其曾與黃穩軒電話聯繫簽署事宜，協議
      書是黃穩軒簽署等問題，上述問題經測試均呈情緒波動反應，研判有說謊等情
      ，亦有法務部調查局九十一年十月二十八日調科參字第０九一００五九三七五
      ０號測謊報告書在卷可考。是被告丁○○所辯及證人辛○○之附合之詞，均不
      足採信。
    (5)末查，本件告訴人與原屋主之租賃權雖經法院除去，惟於拍賣公告上亦載明，
      租賃關係業經除去尚未確定，俟確定後始拍定點交等語，此並有本院執行處拍
      賣公告附卷可稽，是被告丁○○當知悉本件尚須經法院點交始可取得移轉房屋
      之佔有，竟未候法院點交即擅自進屋搬東西並告知搬家工人以廢棄物處理，其
      無故侵入他人住宅毀損之犯意亦明，另其偽造黃穩軒名義之房屋簽讓契約書，
      足使告訴人等將來可能因房屋簽讓遭受不利益，自足生損害於告訴人等亦無疑
      義，雖告訴人乙○○指稱屋子裡尚有票據、電腦、電子琴、音響等物，惟證人
      即本件搬家之工人庚○○證稱：當初去搬都只是舊傢俱，並無電腦、電視等語
      ，另證人即本件處理之警員丙○○亦證稱；當初看車上均只是舊傢俱等語，是
      並無證據證明有告訴人指陳之票據、電腦、音響、電視、電子琴等物，自無從
      就上開物品加以搬離毀損，告訴人此部分指述自難憑信。綜上；本件事證已臻
      明確，被告丁○○之犯行，已堪認定。
二、核被告丁○○所為係犯刑法第二百十六條、第二百十條之行使偽造私文書及同法
    第三百零六條第一項之侵入住宅罪、同法第三百五十四條之罪毀損罪。被告丁○○偽造屬押、指印為偽造私文書之部分行為，偽造私文書低度行為為行使偽造私
    文書之高度行為所吸收，均不論罪。被告所犯上開三罪之間，有方法結果之牽連
    關係，應從一重行使偽造私文書罪處斷。爰審酌被告之素行、犯罪之目的、動機
    、手段、所生之危害及犯後坦承犯行，態度尚稱良好等一切情狀，量處如主文所
    示之刑，並諭知易科罰金之折算標準。所偽造房屋簽讓契約書上之黃穩軒署押、
    指印（各一枚），應依刑法第二百十九條宣告沒收。
貳、無罪部分：
一、公訴意旨略以：被告甲○○係以買賣法院拍賣房屋為業之人，民國九十年七月九
    日二人共同以甲○○之名義拍得門牌號碼為台北縣永和市○○路○段一巷十一號
    五樓及其上六樓增建物房地之所有權，雖明知前開拍得之房屋，其上之黃穩軒之
    租賃權尚未確定除去，且尚未點交。為求早日將前開拍得之房屋裝潢後出售，竟
    與丁○○基於共同之犯意聯絡，於九十年七月十二日由丁○○在臺北縣中和市○○○路一０七巷四號五樓偽造黃穩軒之署押及指印而偽造立協議書人為黃穩軒之
    房屋遷讓協議書，嗣即於九十年七月十四日無故侵入前開房屋，將其內黃穩軒及
    乙○○之傢俱加以毀損並搬離，以便開始進行裝潢之工程。於前開搬遷期間，為
    黃穩軒之妻乙○○發現上情，出面阻止，丁○○即行使前開偽造之房屋遷讓協議
    書出示予乙○○，向乙○○表示已與黃穩軒簽立房屋遷讓協議書，足以生損害於
    黃穩軒及乙○○。惟因當時黃穩軒人不在國內，不可能與丁○○簽立前揭房屋遷
    讓協議書，乙○○乃報警處理。因認被告甲○○所為係犯刑法第二百十六條、第
    二百十條之行使偽造私文書及同法第三百零六條第一項之侵入住宅罪、同法第三
    百五十四條之罪毀損罪云云。
二、按犯罪事實應依證據認定之，無證據不得推定其犯罪事實，刑事訴訟法第一百五
    十四條定有明文，而事實之認定，應依證據，如未能發現相當證據，或證據不足
    以證明，自不能以推測或擬制之方法，以為裁判基礎。又認定不利於被告之事實
    ，須依積極證據，苟積極證據不足為不利於被告事實之認定時，即應為有利於被
    告之認定，更不必有何有利之證據。公訴人認被告甲○○涉犯右揭犯行無非以前
    揭房屋係甲○○出資且係以其名義拍得，而甲○○係丁○○之姐夫，其二人共同
    合作出資從事法拍屋之買賣生意，甲○○對於以其名義拍得之上開房地如何處理
    ，何能諉為不知為依據。訊據被告甲○○堅決否認右揭犯行，辯稱：伊僅提供投
    資資金，亦未參與製作簽讓協議書，搬家時亦不在場，均不知情等語。經查：被
    告甲○○並未簽署房屋簽讓協議書，而係由被告丁○○代甲○○為之，有協議書
    附卷可參，且本次搬家事宜是由丁○○接洽搬家公司，搬家時亦未見有甲○○在
    場等情，復據證人庚○○證述如前，參諸被告甲○○經本院送測謊結果：協議書
    是丁○○代其簽署，不知協議書是否丁○○偽造等問題，經依控制問題法、混合
    問題法測試，並無情緒波動反應，研判未說謊等情，亦有上開測謊報告書可按，
    是被告甲○○上開辯解自堪採信，難僅以共同合作從事法拍屋生意，推認其有犯
    意聯絡及行為分擔，此外，本院復查無其他證據足證被告甲○○有何公訴所指犯
    行，當不能僅憑共同投資拍屋生意又係親戚為由而遽入人於罪，因不能證明被告
    甲○○犯罪，自應為其無罪之諭知。
據上論斷，應依刑事訴訟法第二百九十九條第一項前段、第三百零一條第一項，刑法
第二百十六條、第二百十條、第百零六條、第三百五十四條、第五十五條、第四十一
條第一項前段、第二百十九條，罰金罰鍰提高標準條例第一條前段、第二條，判決如
主文。
中      華      民      國    九十二    年      七      月    二十五    日
                                      臺灣板橋地方法院刑事第四庭
                                          法  官    徐  子  涵
右正本證明與原本無異。
如不服本判決，應於判決送達後十日內向本院提出上訴狀。
                                          書記官    彭  麗  紅
中      華      民      國      九十二      年    七    月    二十九    日
附錄本案論罪科刑主要法條全文：
刑法第二百十條
偽造、變造私文書，足以生損害於公眾或他人者，處五年以下有期徒刑。
刑法第二百十六條
行使第二百十條至第二百十五條之文書者，依偽造、變造文書或登載不實
刑法第三百零六條
無故侵入他人住宅、建築物或附連圍繞之土地或船艦者，處一年以下有期徒刑、拘役
或三百元以下罰金。
無故隱匿其內，或受退去之要求而仍留滯者亦同。
刑法第三百五十四條
毀棄、損壞前二條以外之他人之物或致令不堪用，足以生損害於公眾或他人者，處二
年以下有期徒刑、拘役或五百元以下罰金。


司法院資訊處製作；財團法人民間司法改革基金會備份。
